【裁判字號】    89,交上訴,51
【裁判日期】    890524
【裁判案由】    過失致死
【裁判全文】
臺灣高等法院刑事判決                          八十九年度交上訴字第五十一號
    上  訴  人
    即  被  告  乙○○
    選任辯護人  溫光雄
右上訴人因過失致死案件，不服臺灣基隆地方法院八十八年度交訴字第二十八號，中
華民國八十九年一月二十六日第一審判決（起訴案號：臺灣基隆地方法院檢察署八十
八年度偵續字第四十三號），提起上訴，本院判決如左：
    主  文
上訴駁回。
乙○○緩刑年。
    事  實
一、乙○○為華通貨運股份有限公司之大貨車司機，平日以駕駛貨車運送貨物為業，
    為從事駕駛業務之人，於民國八十七年四月十日上午十時十分許，駕駛車牌號碼
    ＧＢ─八六三號營業用大貨車，沿基隆市○○區○○路往市區方向行駛，途經光
    明路與自治街之交岔路口欲直行時，原應注意駕駛人應注意車前狀況，並隨時採
    取必要之安全設備，且該處為交岔路口，更應注意左右有無來車，提高警覺小心
    駕駛，以避免危險之發生，而依當時天氣晴朗、視距良好、路面乾燥無障礙物等
  情況，並無不能注意之情事，適有高和華騎乘車牌號碼ＧＯＩ─五八二號重型機
    車，由自治街往東興街方向欲越過光明路，亦疏未注意汽車（含機器腳踏車）行
    駛至交岔路口，應遵守燈光號誌之指示，竟未依號誌指示闖紅燈行駛至該交岔處
    ，因乙○○僅留意綠燈通行之號誌疏未注意左側高和華所騎乘之機車已駛近交岔
    路口中心處，仍貿然朝路口行駛，迨見高和華行駛於其車前時，已閃煞不及，致
    其大貨車車前保險桿撞擊高和華機車右側車身，並將高和華人車往前拖行三‧五
    公尺始停住，高和華因而倒地致顱內出血、顱骨凹陷骨折，送醫急救，延至同日
    十四時四十五分許因傷重不治死亡。乙○○於肇事後於有偵查犯罪職權之機關尚
    不知何人為肇事者前，即主動以電話向警員報案表明其係肇事者，自首而接受裁
    判。
二、案經被害人高和華之女甲○○訴由暨台灣基隆地方法院檢察署檢察官相驗後自動
    檢舉偵查起訴。
    理  由
一、訊據上訴人即被告乙○○固不否認右揭時、地駕車肇事，致被害人高和華受傷死
    亡之事實，但辯稱：伊當時行向之號誌為綠燈，伊係綠燈直行，詎被害人高和華
    所騎乘之機車突然闖紅燈駛來，致其車閃避不及而撞擊，本件車禍伊無過失云云
    ，惟查：
(一)、右開事實，業據被害人高和華之女甲○○指訴綦詳，並有道路交通事故調查報告
    表一紙、現場照片十二幀在卷可資佐證。而被害人高和華確因本件車禍受傷死亡
    ，亦經台灣基隆地方法院檢察署檢察官督同法醫師相驗明確，製有勘驗筆錄、相
    驗屍體證明書及驗斷書等附卷可稽。
(二)、按汽車行駛時，駕駛人應注意車前狀況，並隨時採取必要之安全措施，道路交通
    安全規則第九十四條第三項定有明文。又交通號誌係指揮交通之一種手段，綠燈
    號誌只表示駕駛人可前進行駛而已，駕駛人在行駛中仍需按道路交通安全規則第
    九十四條第三項之規定，注意車前狀況，並隨時採取必要之安全措施（參酌最高
    法院二十四年上字第一六九六號判例）。經查，基隆市○○路為單行道路，寬為
    八‧七公尺，本件車禍發生當時被害人騎乘機車闖紅燈行經肇事路口，已駛越交
    岔路口中心線，在距離對面自治街口僅剩三‧五公尺之地點，機車右側踏板為被
    告之左前車頭所撞擊，而被告之貨車當時仍未達交岔路口中線，且二車撞擊後，
    路面遺留有機車三‧五公尺之刮地痕，卻未見剎車痕等情，此有卷附之道路交通
    及現場照片在卷可參，證人即至現場處理之交通隊警員郭衍綽證稱：大貨車左前
    車頭與機車右側踏板受損，機車擋風玻璃有破損，現場機車是左倒，刮地痕是在
    大貨車的車底下，現場無煞車痕等語。而被告自承行經該交岔路口時，並未見被
    害人所騎乘之機車自其左側駛來欲穿越光明路，發現被害人時被害人已行至車前
    來不及剎車就撞上等情，並稱事故發生當時天氣晴朗，路況正常（見警卷第三頁
    反面），可見案發時，路況行車均正常，視距良好，並無不能注意之情事，足認
    被告行經上開肇事路口時，應有較大之預見空間注意被害人所騎乘之機車自其左
    側駛來，竟於路口疏未注意左右來車，並隨時採取必要之安全措施，以致肇事，
    被告之行為自有過失。另本件經送台灣省基宜車輛行車事故鑑定委員會及台灣省
    車輛行車事故覆議委員會鑑定及覆議之結果，雖均認本件車禍肇事原因是因被害
    人高和華騎乘機車闖紅燈所致，被告並未發現違規行為云云。但查該鑑定意見書
    係依據被告之供述及證人高麗鳳之證言作成，認為被害人闖紅燈行駛為肇事原因
    ，被告駕車行經該處依號誌行駛，則無肇事原因，但對於被害人闖紅燈之行為，
    被告是否全然無避免危險發生之時間、空間？則完全未於鑑定及覆議意見書中提
    及，尚難憑此鑑即為被告有利之認定。次按汽車司機有隨時警戒前方小心駕駛，
    預防危險發生之義務，被告既以駕駛大貨車為業，應深知汽車司機駕駛大貨車行
    駛交岔路口之通衢大道，對於道路人車安全，自應為相當之注意，縱令其行車至
    上述路口時，其行車方向之燈光號誌係屬綠燈，然綠燈可通行，不過為指揮交通
    之一種手段，途中有無發生危險之可能，前後左右有無障礙或人車往來之情形，
    仍應為被告駕駛大貨車時所應確實注意，乃竟未注意被害人高和華所駕駛之機車
    自其左側欲穿越光明路，迨被害人高和華駛近被告大貨車正前方，被告方才發現
    被害人之機車，致其閃煞不及車前保險桿直接衝撞擊被害人高和華所騎乘之機車
    ，其有過失，至為明顯。雖被害人高和華疏未注意交通號誌之指示闖紅燈行駛，
    於本件車禍之發生，與有過失，但被告仍難辭過失之責。被害人高和華確因本件
    車禍死亡，則被告之過失行為，與被害人之死亡間自具有相當因果關係，本件事
    證已臻明確，被告之犯行洵堪認定。
三、被告為華通貨運股份有限公司之大貨車司機，平日以駕駛大貨車運送貨物為業，
    駕駛當係其業務範圍，其於執行業務中，因過失肇事，致人於死，核其所為，係
    犯刑法第二百七十六條第二項因業務上之過失致人於死罪。其於肇事後，於偵查
    犯罪職權之機關尚不知何人為肇事者前，即主動向警局報案表明其為肇事者及陳
    述肇事之經過，並接受裁判等情，此有基隆市警察局第三分局七堵派出所警員所
    製作之案件初步調查報告書一紙附卷可稽，核與自首條件相符，應依法減輕其刑
    。原審審酌被告為駕駛大貨車為業之職業駕駛人，應深知駕駛大貨車行駛至交通
    繁忙之交岔路口，應提高警覺隨時警戒前方，預防危險發生之義務，竟疏未注意
    左右人車往來以致肇事，其過失程度非輕，惟被害人對於本件車禍與有過失、被
    告之素行尚佳、態度尚稱良好等一切情狀，依刑法第二百七十六條第二項、第六
    十二條前段，罰金罰鍰提高標準條例第一條前段，判決被告有期徒刑五月。認事
    用法尚無不合，被告上訴意旨否認犯罪，非有理由，應予駁回。惟查被告未曾受
    有期徒刑以上刑之宣告，有台灣高等法院檢察署刑案紀錄簡覆表存卷可按，斟酌
    被告現已與被害人家屬達成和解，有和解協議書在卷，本院認為其經本件刑之宣
    告，當知所警惕而無再犯之虞，認所宣告之刑以暫不執行為適當，爰併宣告緩刑
    三年，用啟自新。
據上論斷，應依刑事訴訟法第三百六十八條、刑法第七十四條第一款，判決如主文。
本案經檢察官柯麗鈴到庭執行職務。
中    華    民    國    八十九    年       五       月      二十四      日
                            臺灣高等法院刑事第五庭
                                審判長法  官  曾  德  水
                                      法  官  林  立  華
                                      法  官  楊  貴  雄
右正本證明與原本無異。
如不服本判決應於收受送達後十日內向本院提出上訴書狀，其未敘述上訴之理由者並
得於提起上訴後十日內向本院補提理由書（均須按他造當事人之人數附繕本）。
                                      書記官  王  敬  端
中    華    民    國    八十九    年       五       月      二十六      日
附錄：本案論罪科刑法條全文
刑法第二百七十六條第二項
從事業務之人，因業務上之過失犯前項之罪者，處五年以下有期徒刑或拘役，得併科
三千元以下罰金。


司法院資訊處製作；財團法人民間司法改革基金會備份。
